【裁判字號】    90,訴,608
【裁判日期】    900627
【裁判案由】    分配表異議之訴
【裁判全文】
臺灣高雄地方法院民事判決  九十年度訴字第六○八號
    原      告  乙○○
    法定代理人  甲○○
右當事人間分配表異議之訴事件，本院判決如左：
    主    文
原告之訴駁回。
訴訟費用由原告負擔。
    事實及理由
一、原告主張：鈞院八十九年度執字第二一０六八號清償票款執行事件，鈞院執行處
    未加詳查，竟將附表中編號二建號一八０未保存登記之加強磚造四層樓房建物（
    面積計一百四十九點三六平方公尺，拍定價格新臺幣（下同）八十九萬元），當
    作編號一建號七七號加強磚造二層樓房建物（面積計七十四點二０平方公尺，拍
    定價格四十三萬元）之從物，認定亦為被告抵押權效力所及，並將二建物拍賣所
    得價金逕於分配表中分配予被告，於法不合，蓋系爭建物基地面積有七十三點四
    四平方公尺，編號一建物地面層面積僅三七點一０平方公尺，編號二建物面積地
    面層面積則有二十點九五平方公尺，編號二建物顯為編號一建物旁空地另行建築
    之獨立建物，與民法第六十八條規定不符，並非編號一建物之從物，是被告之第
    一順位抵押權，應僅就土地拍定價格一百九十九萬元及編號一拍定價格四十三萬
    元，共計二百四十二萬元優先受償，扣除土地增值稅、執行費後，應僅為二百零
    二萬三千九百八十四元，再被告並未就其三百萬元之債權分配不足部分聲明以普
    通債權參與分配，訴外人第二順位抵押權人中國信託商業銀行股份有限公司經執
    行法院通知，並未具狀參與分配，依強制執行法第三十二條第二項規定，僅得就
    原告受償餘額而受清償，是原告普通票款債權本金四十四萬、利息四萬七千六百
    六十四元，合計為四十八萬七千六百六十四元，應全部受分配，是系爭分配表將
    原告分配金額列為零，自有違誤，應增為四十八萬七千六百六十四元，爰依強制
    執行法第四十一條第一項前段，聲明請求判決鈞院八十九年度執字第二一０六八
    號清償票款強制執行事件，就被告所分配第一順位抵押權優先債權二百九十一萬
    七千三百零八元，應減為二百零二萬三千九百八十四元，及鈞院八十九年執字第
    二一０六八號清償票款強制執行事件，就原告分配金額為零之普通票款債權，應
    增為四十八萬七千六百六十四元。
二、被告則以：附表編號二建物為未保存登記建物，依法不能設定抵押權，且編號二
    建物係以已設定之基地、建物為基礎，在其法地空地上增建，第一、二層作為衛
    浴及廚房之用，三、四樓則以原基地加法定空地一併向上增建，並無獨立出入門
    戶，必須由編號一建物門戶出入，顯為編號一建物之從物，依民法第八百六十二
    條及第六十八條規定，被告之抵押權效力應及於編號二建物，拍賣價金自應優先
    受償，原告主張顯與事實不符等語資為抗辯。
三、按當事人主張有利於己之事實者，就其事實有舉證之責任。民事訴訟法第二百七
    十七條前段定有明文。本院八十九年度執字第二一０八六號強制執行事件，就執
    行標的之不動產中建物部分，雖分別列為編號一建號七七號建物及編號二建號一
    八０號建物，亦即有二幢房屋，惟查，經原告聲請本院勘驗該編號一及編號二房
    屋，本院勘驗結果發現「附表所指編號一及編號二建物，於現場勘驗時發現並無
    明確區分，事實上僅有房屋一棟，為四層樓建築，屋頂加蓋鐵皮屋」、「系爭房
    屋是前後均向外增建，一樓部分廚房及客廳面臨馬路部分為增建部分，二、三樓
    臥室面臨馬路及防火巷部分均為增建部分」（詳見本院九十年五月八日勘驗筆錄
    ），自原告於九十年五月二十一日提出陳述狀所附照片亦可得知，所謂「編號二
    建物」僅為原建物即編號一建物之增建部分，不論其構造、使用或經濟價值均無
    獨立性，並非獨立之不動產，縱該增建部分面積較原建物面積大，該部分亦不因
    此成為獨立之物，亦無從成為編號一建物之從物，實際上「編號二建物」為原建
    物即附表編號一高雄市○鎮區○道段七七建號房屋之一部份，自為被告就編號一
    建物所設定登記第一順位抵押權效力所及。此外，原告復未能舉證證明「編號二
    建物」為編號一建物以外之獨立不動產，是原告主張編號二建物為編號一建物旁
    空地另行建築之獨立建物，不為被告之第一順位抵押權效力所及云云，並無理由
    ，應予駁回。
四、至原告主張訴外人即附表編號一第二順位抵押權人中國信託商業銀行股份有限公
    司經執行法院通知，並未具狀參與分配，依強制執行法第三十二條第二項規定，
    僅得就原告受償餘額而受清償云云部分，因原告提起本件訴訟並未列中國信託商
    業銀行股份有限公司為被告，原告與中國信託商業銀行股份有限公司於本件並無
    訴訟繫屬，本院無從審酌原告此部分主張，附此敘明。
五、本件判決之基礎已臻明確，兩造其餘攻擊防禦方法及陳述，核與判決基礎不生影
    響，爰不一一論列，附此敘明。
六、訴訟費用之依據：民事訴訟法第七十八條。
中      華      民      國    九十      年      六      月    二十七    日
                              臺灣高雄地方法院民事第六庭
~B法      官  陳業鑫
右為正本係照原本作成。
如不服本判決，應於送達後廿日內，向本院提出上訴狀並表明上訴理由，如於本
判決宣示後送達前提起上訴者，應於判決送達後十日內補提上訴理由書（須附繕本）。
中      華      民      國    九十      年      六      月    二十七    日
~B法院書記官  陳素徵


司法院資訊處製作；財團法人民間司法改革基金會備份。
